【裁判字號】    92,上訴,1986
【裁判日期】    921126
【裁判案由】    毒品危害防制條例
【裁判全文】
臺灣高等法院臺中分院刑事判決                  九十二年度上訴字第一九八六號
    上  訴  人
    即  被  告  甲○○
右上訴人因毒品危害防制條例案件，不服臺灣臺中地方法院九十二年度訴字第二○○
五號中華民國九十二年九月八日第一審判決（起訴案號：臺灣臺中地方法院檢察署九
十二年度毒偵字第二○一九號），提起上訴，本院判決如左：
    主      文
上訴駁回。
    事      實
一、甲○○前於民國九十二年三月間，曾因施用第一級毒品案件，經臺灣臺中地方法
    院以九十二年度毒聲字第八二六號裁定送觀察、勒戒後，認無繼續施用毒品之傾
    向，甫由臺灣臺中地方法院檢察署檢察官於九十二年四月十四日以九十二年度毒
    偵字第九八一號為不起訴處分確定。詎甲○○仍不知戒惕，於前開不起訴處分確
    定後五年內，竟又基於施用第一級毒品海洛因之概括犯意，自九十二年五月初某
    日起至九十二年六月二十八日下午四時止，每日均在臺中縣大甲鎮○○路四五二
    巷一八八弄五六號住處內，以將第一級毒品海洛因摻水放入針筒內注射施打之方
    式，連續施用第一級毒品海洛因多次。嗣於九十二年六月二十八日下午四時許，
    甲○○在住處內施打第一級毒品海洛因時，適為其母陳麗琴發現，陳麗琴旋即帶
    同甲○○及甲○○用以施打海洛因之注射針筒一支前往臺中縣警察局大甲分局大
    甲派出所，甲○○即在職司犯罪偵查之公務員尚未發覺其施用第一級毒品海洛因
    之犯行前，主動向該派出所警員出示其所有供注射施打毒品海洛因所用之注射針
    筒一支，並自承其仍繼續施用第一級毒品海洛因之犯罪事實，表示願意接受裁判
    而自首之。嗣經警採取甲○○之尿液送驗後，檢驗結果確亦呈嗎啡陽性反應。嗣
    經檢察官聲請送觀察、勒戒，經臺灣臺中地方法院於九十二年六月二十九日以九
    十二年度毒聲字第一六九三號裁定將之送觀察、勒戒，嗣經臺灣臺中看守所醫師
    評定結果，認其有繼續施用毒品之傾向，再經該院復以九十二年度毒聲字第一九
    七七號裁定令入戒治處所施以強制戒治。
二、案經臺中縣警察局大甲分局報請臺灣臺中地方法院檢察署檢察官偵查起訴。
    理      由
一、右揭犯罪事實，業據上訴人即被告甲○○（以下簡稱被告）於警訊、偵查、原審
    及本院審理時均坦承不諱，復經其母親即證人陳麗琴於警訊時證述明確，並有臺
    灣臺中地方法院刑事裁定書二份、臺灣臺中地方法院檢察署檢察官九十二年度毒
    偵字第九八一號不起訴處分書一份附卷可稽，及扣案之注射針筒一支足資佐憑。
    又被告於九十二年六月二十八日在臺中縣警察局大甲分局所採集之尿液，經分別
    送請臺中縣衛生局、李綜合醫院大甲分院檢驗結果，均呈「嗎啡」陽性反應等情
    ，有臺中縣衛生局尿液煙毒檢驗報告書、李綜合醫院檢驗報告各一紙在卷可憑（
    見偵查卷第十二、四十二頁）。而按海洛因係嗎啡經化學合成之半人工合成品，
    藥性倍於嗎啡，其經吸食或施打進入人體，藉人體解毒系統之代謝作用而分解成
    藥（毒）性較低之嗎啡，故於吸食或施打海洛因之煙毒嫌犯尿液中，可檢驗出嗎
    啡煙毒反應。參以目前施用毒品者以施用毒品海洛因最為常見，施用嗎啡者已甚
    少見，被告復自承係施用第一級毒品海洛因等語，有警訊、偵查、原審及本院審
    理筆錄可考，另有扣案之注射針筒一支可資佐證，則被告坦承其有施用第一級毒
    品海洛因之自白，核與前揭說明及尿液檢驗結果相符，堪足採信。
二、又被告前於九十二年三月間，曾因施用毒品案件，經臺灣臺中地方法院以九十二
    年度毒聲字第八二六號裁定送觀察、勒戒後，認無繼續施用毒品之傾向，甫由臺
    灣臺中地方法院檢察署檢察官於九十二年四月十四日以九十二年度毒偵字第九八
    一號為不起訴處分確定。詎仍不知戒惕，再犯本件施用第一級毒品犯行，且於本
    案被查獲後，經臺灣臺中地方法院於九十二年月六月二十九日以九十二年度毒聲
    字第一六九三號裁定送觀察、勒戒後，臺灣臺中看守所醫師評定結果，認有繼續
    施用毒品之傾向，復經該院以九十二年度毒聲字第一九七七號裁定令入戒治處所
    施以強制戒治等情，有臺灣高等法院被告全國前案紀錄表、臺灣臺中地方法院檢
    察署刑案資料查註紀錄表、全國施用毒品案件記錄表、受觀察勒戒人毒品及前科
    紀錄簡列表、法務部全國檢察官線上查詢刑案人犯在監所最新資料報表、臺灣臺
    中地方法院檢察署檢察官九十二年度毒偵字第九八一號不起訴處分書各一份、臺
    灣臺中地方院刑事裁定二份、臺灣臺中看守所九十二年七月十六日中所正總字第
    ○九二○○○二四八八號函附之有無繼續施用毒品傾向證明書一份附卷足憑。則
    被告本次再度施用第一級毒品海洛因，已詳如前述，足見其施用第一級毒品海洛
    因確有一定之成癮性。是以其供承：本次係自九十二年五月初某日起至同年六月
    二十八日十六時止，每日均施用第一級毒品海洛因之自白，即堪予採信。另被告
    本次再犯施用第一級毒品海洛因之犯行，係於前開不起訴處分後五年內第二度違
    犯毒品危害防制條例之罪，亦臻明確。
三、綜上所述，本件事證明確，被告右揭施用第一級毒品海洛因之犯行，堪以認定。
四、按海洛因係毒品危害防制條例第二條第二項第一款所定之第一級毒品，不得非法
    施用。是核被告所為，係犯毒品危害防制條例第十條第一項之施用第一級毒品罪
    。又被告持有第一級毒品海洛因後，進而施用，其持有之低度行為應為施用之高
    度行為所吸收，不另論以持有第一級毒品罪。又被告先後多次施用第一級毒品海
    洛因之犯行，時間緊接，方法相同，觸犯構成要件相同之罪名，顯係基於概括犯
    意為之，應依連續犯規定論以一罪，並依法加重其刑。另按對於未發覺之罪自首
    而受裁判者，減輕其刑，刑法第六十二條前段定有明文。查本案被告係於九十二
    年六月二十八日下午四時許，正施用第一級毒品海洛因時，適為其母陳麗琴發現
    ，乃隨同其母陳麗琴前往臺中縣警察局大甲分局大甲派出所，在職司犯罪偵查之
    公務員尚未發覺其施用第一級毒品海洛因之犯行前，主動向該派出所警員出示其
    所有之注射針筒一支，並自承其仍繼續施用第一級毒品海洛因之犯罪事實，表示
    願意接受裁判，有被告及證人陳麗琴之警訊筆錄可考，則被告上開所為，核與自
    首之要件相符，應依刑法第六十二條前段規定，減輕其刑，並依法先加而後減。
    再按量刑輕重係屬事實審法院得依職權自由裁量之事項，苟已斟酌刑法第五十七
    條各款所列情狀而未逾越法定刑度，不得遽指為違法（參最高法院七十二年度臺
    上字第六六九六號、七十五年度臺上字第七○三三號判例）；且在同一犯罪事實
    與情節，如別無其他加重或減輕之原因，下級審量定之刑，亦無過重或失輕之不
    當情形，則上級審法院對下級審法院之職權行使，原則上應予尊重（參最高法院
    八十五年度臺上字第二四四六號裁判意旨）。原審審酌被告前於九十二年三月間
    因施用第一級毒品案件，經送觀察、勒戒後，認無繼續施用毒品之傾向，甫於九
    十二年四月十五日出所，並經臺灣臺中地方法院檢察署檢察官於同年月十四日以
    九十二年度毒偵字第九八一號為不起訴處分確定，竟仍不知戒惕，再犯本件施用
    第一級毒品罪，無視於毒品對於自身健康之戕害及國家對於杜絕毒品犯罪之禁令
    ；其係自行施用，犯罪之動機、目的尚屬單純；施用之時間逾一個月，每日均有
    施用，次數頻繁；施用毒品係自戕行為，犯罪手段又屬平和，亦未因此而危害他
    人，所生損害非大；被告犯後均能坦承犯行，態度良好；再考之施用毒品者均有
    相當程度之成癮性及心理依賴，其犯罪心態與一般刑事犯罪之本質並不相同，容
    應以「病人」之角度為考量，並側重適當之醫學治療及心理矯治為宜；被告現復
    經原審以九十二年度毒聲字第一九七七號裁定諭令進行長時間之強制戒治處遇，
    核該強制戒治之性質，固屬保安處分之一種，然既與其所應受之刑罰，同係限制
    人身自由，揆諸比例原則，自應予適當量刑等一切情狀，並依毒品危害防制條例
    第十條第一項、第二十條第三項，刑法第十一條前段、第五十六條、第六十二條
    前段、第三十八條第一項第二款之規定，將被告判處有期徒刑七月。並將扣案之
    注射針筒一支，認係被告所有並供犯本件犯行所用之物，業據被告供明在卷，併
    予宣告沒收之。經核其認事用法及量刑均為妥適，並無任何違法或不當之處。是
    被告上訴意旨指摘原審量刑過重，自屬無據，其上訴為無理由，應予駁回。
五、據上論斷，應依刑事訴訟法第三百六十八條判決如主文。
本案經檢察官乙○○到庭執行職務。
中      華      民      國      九十二     年    十一     月   二十六   日
                                臺灣高等法院臺中分院刑事第八庭
                                      審判長法  官  羅  得  村
                                            法  官  劉  榮  服
                                            法  官  黃  文  進
右正本證明與原本無異。
如不服本判決應於收受送達後十日內向本院提出上訴書狀，其未敘述上訴之理由者並
得於提起上訴後十日內向本院補提理由書（均須按他造當事人之人數附繕本）。
                                            書記官  許  麗  花
中      華      民      國      九十二     年    十一     月   二十六   日
附錄論罪科刑法條：
毒品危害防制條例第十條第一項：
施用第一級毒品者，處六月以上五年以下有期徒刑。
                                                                        Ｒ


司法院資訊處製作；財團法人民間司法改革基金會備份。
